臺灣臺東地方法院刑事判決　　　　　　　 96年度訴字第269號
公　訴　人　臺灣臺東地方法院檢察署檢察官
被　　　告　丙○○
選任辯護人　李百 律師
指定辯護人　本院公設辯護人　甲○○
上列被告因違反毒品危害防制條例案件，經檢察官提起公訴 (96
年度偵字第1872號)及追加起訴 (96年度偵字第2064號)，本院判
決如下：
    主    文
丙○○共同販賣第二級毒品，貳拾肆罪，各處有期徒刑參年陸月
。應執行有期徒刑陸年。扣案含第二級毒品甲基安非他命壹包 (
毛重貳柒點玖公克，驗餘重貳柒點陸公克)沒收銷燬之；電子磅
秤壹台、塑膠鏟子壹支、行動電話伍支 (搭配門號000000
0000號、0000000000號、0000000000
號、0000000000號、0000000000號，均不
含SIM卡)均沒收之；因犯罪所得之財物新臺幣貳萬貳仟伍佰元沒
收之，如全部或一部不能沒收時，以其財產抵償之。
    事    實
一、丙○○明知甲基安非他命為毒品危害防制條例第2條第2項第
    2款所管制之第二級毒品，未經允許不得持有、販賣，竟意
    圖營利，和其同居人張永安 (另案偵查中)基於販賣第二級
    毒品甲基安非他命以牟利之犯意聯絡，以丙○○所有000000
    0000號、0000000000號行動電話和張永安所有0000000000號
    、0000000000號、0000000000號行動電話和購買毒品者聯絡
    ，並由張永安提供第二級毒品甲基安非他命，交由丙○○於
    下列時、地，分別為下列販賣行為:
(一)民國95年10月起至96年1月之間止，以行動電話0000000000
    號為聯絡工具，與張玉娟約妥後，在其與張永安同居之臺東
    縣臺東市○○路○段522之1號 (阿江檳榔攤)住家附近，每隔
    2日或1星期，以每包新臺幣 (下同)1,000 元之價格，先後
    販賣第二級毒品甲基安非他命給張玉娟9次，獲利9,000元。
(二)於95年12月起至96年4月之間止，在臺東縣臺東市○○路○
    段522之1號 (阿江檳榔攤)住處，分別以1,000元、2,000元
    之價格販賣第二級毒品甲基安非他命予蘇克明共2次，獲利
    3,000元。
(三)96 年1月起至同年5月之間止，以同上行動電話0000000000
    號為聯絡工具，與卞明鴻約妥後，在臺東縣臺東市○○路○
    段522之1號 (阿江檳榔攤)住處旁，先後販售甲基安非他命
    給卞明鴻5次，每次1,000元，獲利5,000元。
(四)96 年1月起至同年2月間止，以同上行動電話0000000000號
    為聯絡工具，與泰籍女子宋秀英約妥後，每隔1星期至2星期
    ，在臺東縣臺東市森林公園門口溜滑梯遊戲場附近，先後販
    賣甲基安非他命給宋秀英3次，每次500元，其中1次因丙○
    ○不在，遂交代張永安在前述臺東縣臺東市○○路○段522之
    1號 (阿江檳榔攤)住處旁，交付毒品甲基安非他命1包給宋
    秀英，獲利共1,500元。
(五)96 年1月起至同年4月間止，以同上行動電話0000000000號
    為聯絡工具，與陳怡君約妥後，在臺東縣臺東市○○路○段
    522之1號 (阿江檳榔攤)住家後方、臺東縣臺東市森林公園
    門口溜滑梯遊戲場等地，約2日或1、2星期1次，先後販賣甲
    基安非他命給陳怡君1000元2次，500元2次; 獲利3,000元。
(六)96 年2月1日，以張永安之行動電話0000000000號接獲郭群
    雄來電洽購毒品後，再與張永安電話聯絡妥當，共同販賣甲
    基安非他命1包給郭群雄1次，收取1,000元。
(七)迨96年8月8日10時30分許，經警察持本院核發之96年度聲搜
    字第148號搜索票，前往臺東縣臺東市○○路○段522之1號（
    阿江檳榔攤）執行搜索後，當場扣得第二級毒品甲基安非他
    命1包 (毛重27.9公克)、行動電話5支 (號碼為0000000000
    號、0000000000號、0000000000號、0000000000號、000000
    0000號，均含SIM卡)、電子磅秤1台及塑膠鏟子1支。
二、案經臺東縣警察局移請臺灣臺東地方法院檢察署檢察官偵查
    起訴及追加起訴。
    理  由
一、證據能力方面：
(一)本案被告丙○○於警詢及偵查中之自白，並無出於強暴、脅
    迫、利誘、詐欺、疲勞訊問、違法羈押或其他不正之方法，
    係出於自由意思，亦未違反法定障礙事由期間不得訊問或告
    知義務之規定而為，依刑事訴訟法第156條第1項、第158條
    之2規定，應有證據能力。
(二)按被告以外之人 (包括證人、鑑定人、告訴人、被害人及共
    同被告等)於審判外之陳述雖不符刑事訴訟法第159條之1至
    之4等4條之規定，而經當事人於審判程序同意作為證據，法
    院審酌該言詞陳述或書面陳述作成時之情況，認為適當者，
    亦得為證據；當事人、代理人或辯護人於法院調查證據時，
    知有刑事訴訟法第159條第1項不得為證據之情形，而未於言
    詞辯論終結前聲明異議者，視為有前項之同意，同法第159
    條之5定有明文。立法意旨在於傳聞證據未經當事人之反對
    詰問予以核實，原則上先予排除。惟若當事人已放棄反對詰
    問權，於審判程序中表明同意該等傳聞證據可作為證據；或
    於言詞辯論終結前未聲明異議，基於尊重當事人對傳聞證據
    之處分權，及證據資料愈豐富，愈有助於真實發見之理念，
    且強化言詞辯論主義，使訴訟程序得以順暢進行，上開傳聞
    證據亦均具有證據能力。本案被告、辯護人於本院審理時表
    示對證人張玉娟、蘇克明、卞明鴻、宋秀英、陳怡君、郭群
    雄、蘇克明於警詢及偵訊時證詞之證據能力均不爭執 (見本
    院卷第34頁、本院96年10月18日審判筆錄第3頁)，同意引為
    審判期日調查之證據等語明確，本院審認上開證據，無違法
    取證或證據證明力明顯過低之情形，亦認以之作為證據，乃
    屬適當，故採為認定被告犯罪之證據。
(三)次按「有事實足認被告或犯罪嫌疑人有下列各款罪嫌之一，
    並危害國家安全或社會秩序情節重大，而有相當理由可信其
    通訊內容與本案有關，且不能或難以其他方法蒐集或調查證
    據者，得發通訊監察書。．．．(一)最輕本刑為3年以上有期
    徒刑之罪．．．。前項通訊監察書，偵查中由檢察官依司法
    警察機關聲請或依職權核發，審判中由法官依職權核發。」
    ，通訊保障及監察法第5條定有明文。本案被告丙○○所犯
    毒品危害防制條例第4條第2項之販賣第二級毒品罪，該罪之
    法定刑係7年以上有期徒刑或無期徒刑之罪，係屬上開最輕
    本刑為3年以上有期徒刑之罪，屬得核發通訊監察書之範圍
    ，且警察單位執行本案之通訊監察，係根據臺灣臺東地方法
    院檢察署檢察官以不能或難以其他方法蒐集或調查證據，有
    監察其相關通訊之必要，而依職權核發通訊監察書，此有臺
    灣臺東地方法院檢察署95年東檢國日聲監字第000146號、95
    年東檢國日聲監 (續)字第000170號、96年東檢國日聲監 (
    續)字第000015號、第000026號、第000042號、96東檢哲日
    聲監 (續)字第000055號通訊監察書附卷可稽，本案對於被
    告或其他相關人等之電話實施監聽，自屬合法。故執行監聽
    機關對於被告之電話實施監聽之結果，就被告或他人在上開
    電話中之通話內容，翻成卷附通訊監察譯文，而被告及證人
    並不爭執亦未否認其等曾說過上開通訊監察譯文內容之言詞
    (見警卷、偵卷相關證人之證述)，揆諸上開說明，此等通訊
    監察內容既係實施刑事訴訟程序之公務員依法定程序所取得
    之證據，該等證據依刑事訴訟法第158條之4規定之反面解釋
    ，自有證據能力，而得為證據，故卷附上開通訊監察案件譯
    文自有證據能力。
二、認定犯罪事實所憑之證據及理由：
(一)被告由其同居人張永安提供甲基安非他命後，再於上揭犯罪
    事實欄所示之時間、地點，以每次500元至2,000元不等之價
    格，販賣甲基安非他命予張玉娟等6人共計24次，獲利22,50
    0元之事實，業據被告丙○○於本院準備程序及審理時坦白
    承認 (見本院卷第33頁、第35頁、本院96年10月18日審判筆
    錄第3頁)，核與證人張玉娟、蘇克明、卞明鴻、宋秀英、陳
    怡君、郭群雄於於警詢及偵訊時之證述情節大致相符 (見臺
    東縣警察局東警刑偵一字第0960068180號卷第14頁至第19頁
    、第21頁至第28頁、第30頁至第34頁、第39頁至第43頁，偵
    字第1872號卷第26頁至第28頁、第72頁至第74頁、第93頁至
    第97頁、第102頁至第104頁、第115頁至第117頁、第127頁
    至第129頁，東警刑偵一字第0960068305號卷第9頁至第16頁
    ，偵字第2064號卷第12頁至第16頁)，且有臺灣臺東地方法
    院檢察署95年東檢國日聲監字第000146號、95年東檢國日聲
    監 (續)字第000170號、96年東檢國日聲監 (續)字第000015
    號、第000026號、第000042號、96東檢哲日聲監 (續)字第
    000055號通訊監察書 (見東警刑偵一字第0960068180號卷第
    50頁至第55頁)、通訊監察光碟及譯文表 (見東警刑偵一字
    第0960068180號卷第56頁至第61頁、偵字第1872號卷第42頁
    、第68頁至第70頁、第82頁至第84頁、第99頁至第100頁、
    第111頁至第113頁、第123頁至第125頁、第137頁)、通聯調
    閱查詢單 (見東警刑偵一字第096006 8180號卷第62頁)等件
    在卷足憑、再警方持本院核發之96年度聲搜字第148號搜索
    票 (見東警刑偵一字第0960068180號卷第45頁)前往被告與
    張永安同居之臺東縣臺東市○○路○段522之1號 (阿江檳榔
    攤)搜索時，亦當場在被告和張永安之房間內扣得甲基安非
    他命1包 (毛重27.9公克、驗餘重27.6公克)、行動電話5支
    (搭配門號0000000000號、0000000000號、0000000000號、
    0000000000號、0000000000號SIM卡作為聯絡販賣毒品使用)
    、電子磅秤1台、塑膠鏟子1支等物，亦有臺東縣警察局搜索
    扣押筆錄 (見東警刑偵一字第096006 8180號卷第46頁至第
    48頁)、扣押物品目錄表 (見上開8180號警卷第49頁)、現場
    照片13張 (見上開8180號警卷第65頁至71頁)、及現場俯視
    示意圖1紙 (見上開8180號警卷第72頁)等件附卷可資佐證，
    另現場查扣之毒品1包 (毛重27.9公克)，經取樣0.3公克檢
    測後，確為第二級毒品甲基安非他命無誤，有臺灣臺東地方
    法院檢察署96年10月17日現場履勘筆錄1份及照片5張在卷可
    考，足徵被告上開自白確與事實相符，應堪認定。
(二)按販賣毒品之所謂販賣行為，須行為人主觀上有營利意圖，
    且客觀上有販入或賣出毒品行為，即足構成，至於實際上是
    否已經獲利，則非所問；必也始終無營利之意思，而以原價
    或低於原價有償讓與他人，方難謂為販賣行為，而僅得以轉
    讓罪論處 (最高法院86年度臺上字第7522號、93年度臺上字
    第1651號判決意旨參照)。又販賣甲基安非他命毒品本無一
    定價格，各次買賣之價格，當亦各有差異，隨供需雙方之資
    力、關係之深淺、需求之數量、貨源之充裕與否、販賣者對
    於資金之需求如何即殷切與否，以及政府查緝之態度，進而
    為各種不同之風險評估，而為機動性之調整，是其價格標準
    ，自非一成不變，且販賣者從各種「價差」或「量差」或係
    「純度」謀取利潤方式，或有差異，然其所圖利益之非法販
    賣行為目的，則屬相同，並無二致。從而，販賣之利得，除
    被告就販賣之價量俱臻明確供述外，委難察得實情，本案被
    告丙○○雖因無法確實記憶其取得毒品之確實重量、純度、
    價格，無從精確算知被告販賣甲基安非他命所獲利潤之數額
    ，然被告同居人張永安於警詢時，既已供承甲基安非他命係
    以每兩65,000元在花蓮火車站國聯五路上長頸鹿電子遊藝場
    旁，向綽號「蜆仔文」之不詳姓名年籍成年男子所購入 (見
    上開8180號警卷第10頁至第11頁)，被告於警詢時亦供承:毒
    品係張永安提供予伊，伊賣給誰後，都會跟張永安說，張永
    安告訴伊他把毒品放在那裡，並分裝成1,000元或2,000元1
    包，伊再自己去拿，把客人要的量賣給客人，販賣所得都是
    當家裡的開銷等情 (見上開8180號警卷第7頁)。足見被告確
    有因上開販賣甲基安非他命之行為獲取相當之利益，參以我
    國政府一再宣示反毒決心，施用、販賣毒品均屬違法行為，
    此為國人所週知，被告與張玉娟等購買毒品者既非至親，又
    非友人，當無甘冒重典，按販入價格轉販賣予張玉娟等購買
    毒品者之理，是被告主觀上確有營利之意圖，客觀上亦有獲
    利之事實，亦堪認定。
(三)又被告之供述與上開張玉娟等購買毒品者之證言，雖因時間
    經過、購買次數頻繁等因素，致對於販賣或購買毒品之次數
    與金額，前後供述、證述略有差池，而無法明確得知被告販
    賣毒品之真實次數、數量與金額，惟依罪疑唯輕之原則，就
    販賣之次數與金額，除前後供述與證述明確、一致者外，均
    取其最少或最低額，而分別認定如犯罪事實所示之次數與金
    額。
(四)綜上所述，本案事證明確，被告販賣第二級毒品甲基安非他
    命24次，獲利22,500元之犯行，洵堪認定，應依法論科。
三、論罪與量刑：
(一)按毒品危害防制條例第2條第2項第2款規定，甲基安非他命
    係屬列管之第二級毒品，不得持有、販賣。核被告所為，係
    犯毒品危害防制條例第4條第2項之販賣第二級毒品罪。被告
    為供販賣而各持有第二級毒品之低度行為，各為販賣第二級
    毒品之高度行為所吸收，均不另論罪。被告與張永安間就販
    賣第二級毒品罪部分，均有犯意聯絡及行為分擔，為共同正
    犯，應依刑法第28條規定論處。被告24次販賣第二級毒品甲
    基安非他命之行為，犯意各別，行為互殊，應予分論併罰。
(二)按刑之量定，為求個案裁判之妥當性，法律固賦予法院裁量
    權，但此項裁量權之行使，除應依刑法第57條規定，審酌行
    為人及其行為等一切情狀，為整體之評價，並應顧及比例原
    則與平等原則，使罪刑均衡，輕重得宜，以契合社會之法律
    感情。又刑法第59條規定犯罪之情狀可憫恕者，得酌量減輕
    其刑，其所謂「犯罪之情狀」，與同法第57條規定科刑時應
    審酌之一切情狀，並非有截然不同之領域，於裁判上酌減其
    刑時，應就犯罪一切情狀 (包括第57條所列舉之10款事項)
    ，予以全盤考量，審酌其犯罪有無可憫恕之事由 (即有無特
    殊之原因與環境，在客觀上足以引起一般同情，以及宣告法
    定低度刑，是否猶嫌過重等等)，以為判斷。又按販賣第二
    級毒品罪之法定刑為「無期徒刑或7年以上有期徒刑，得併
    科新臺幣7百萬元以下罰金」，然同為販賣第二級毒品之人
    ，其原因動機不一，犯罪情節未必盡同，或有大盤毒梟者，
    亦有中、小盤之分，甚或僅止於吸毒者友儕間為求互通有無
    之有償轉讓者亦有之，其販賣行為所造成危害社會之程度自
    屬有異，法律科處此類犯罪，所設之法定最低本刑卻同「無
    期徒刑或7年以上有期徒刑，得併科新臺幣7百萬元以下罰金
    」，不可謂不重。於此情形，倘依其情狀處以相當之有期徒
    刑，即足以懲儆，並可達防衛社會之目的者，自非不可依客
    觀之犯行與主觀之惡性二者加以考量其情狀，是否有可憫恕
    之處，適用刑法第59條之規定酌量減輕其刑，期使個案裁判
    之量刑，能斟酌至當，符合比例原則 (最高法院95年度臺上
    字第788號判決意旨參照)。本院審酌被告年僅20歲，育有1
    子1女，現又懷孕6個月，本無前科，素行良好，乃因遇人不
    淑，其同居人張永安本身染有毒癮不能自拔，又為家庭經濟
    所迫，為圖謀獲取暴利，方和張永安共同販賣毒品予張玉娟
    等6人，從中賺取生活所需，相較於長期大量販賣毒品之大
    毒梟或「大盤」、「中盤」毒販而言，被告所為對社會治安
    及國民健康之危害顯然較為輕微等情，認被告之犯罪情狀，
    顯有情輕而法重之情形，在客觀上顯可憫恕，縱量處毒品危
    害防制條例第4條第2項之法定最低本刑，猶嫌過重，爰依刑
    法第59條規定酌減其各罪之宣告刑，並遞減之。兼衡酌被告
    犯罪之目的、動機、手段、平日生活狀況、智識程度，及犯
    罪後於本院審理時坦承犯行態度尚佳等一切情狀，酌情各量
    處如主文所示之刑，並依刑法修正施行前依連續犯判處之量
    刑常例，定其應執行之刑，以資懲儆。
(三)扣案之甲基安非他命1包 (毛重27.9公克、驗餘重27.6公克)
    ，係查獲之第二級毒品，應依毒品危害防制條例第18條第1
    項前段規定，不問屬於犯人與否，宣告沒收銷燬之。末按毒
    品危害防制條例第19條第1項關於沒收之規定，係採義務沒
    收主義。故凡犯同條例第4條至第9條、第12條、第13條或第
    14條第1項、第2項之罪者，其供犯罪所用之物或因犯罪所得
    之財物，且屬犯人所有者，即應依該規定沒收，法院無審酌
    之餘地 (最高法院93年度臺上字第1360號、第1365號判決意
    旨參照)。且犯毒品危害防制條例第4條之罪者，其供犯罪所
    用或因犯罪所得之財物應予沒收，如全部或一部不能沒收時
    ，追徵其價額或以其財產抵償之，該條例第19條第1項規定
    甚明。又該規定所稱「追徵其價額」者，係指所沒收之物為
    金錢以外之其他財物而無法沒收時，應追徵其價額，使其繳
    納與原物相當之價額。如所得財物為金錢而無法沒收時，始
    應以其財產抵償之 (最高法院95年度臺上字第305號判決意
    旨參照)。本案被告販賣毒品甲基安非他命所得共計22,500
    元 (即犯罪事實欄所示交易金額合計之總額，計算式：9,00
    0元＋3,000元＋5,000元＋1,500元＋3,000元＋1,000元＝22
    ,500 元)之對價，雖未扣案，然係依罪疑惟輕原則，以最低
    之次數及最低金額計算被告販賣所得之財物，仍應依毒品危
    害防制條例第19條第1項之規定宣告沒收之，如全部或一部
    不能沒收時，以其財產抵償之。另扣案之電子磅秤1台、塑
    膠鏟子1支，均屬共犯張永安所有供犯罪所用之物，業據張
    永安 (見上開8180號警卷第10頁)及被告 (見上開8180號警
    卷第2頁)供明在卷，依共犯連帶沒收原則 (最高法院92年度
    臺上字第787號判決意旨參照)，自均應依毒品危害防制條例
    第19條第1項前段規定沒收之；至扣案之行動電話5支，其中
    搭配門號0000000000號、0000000000號係被告所有供聯絡販
    毒所用，業據被告供明在卷 (見偵1872號卷第147頁至第149
    頁)，且與被告供承行動電話門號0000000000號係以其母劉
    美雲的名義承租的，門號0000000000號是郭群雄租來給伊用
    的等情 (見偵1872號卷第150頁)相符，餘門號0000000000號
    、0000000000號、0000000000號等3支行動電話為張永安所
    有，亦據張永安 (見上開8180號警卷第10頁)及被告 (見偵
    1872號卷第155頁)供承在卷，上開5支行動電話均係供被告
    和張永安共犯本案販賣毒品聯絡所用之物，復有上開監聽資
    料可證，依上揭共犯連帶沒收原則，自應依毒品危害防制條
    例第19條第1項規定沒收之；另扣案5支行動電話內含SIM卡
    各1 張，依國內電信公司一般定型化契約之約定，該SIM卡
    之所有權仍歸屬電信公司，持有人僅因承租門號而取得使用
    權，非屬被告所有，又非屬違禁物，自均不得併予宣告沒收
    。
四、應適用之法條：
    依刑事訴訟法第299條第1項前段，毒品危害防制條例第4條
    第2項、第18條第1項前段、第19條第1項，刑法第11條、第
    59條、第51條第5款，判決如主文。
本案經檢察官乙○○到庭執行職務。
中　　華　　民　　國　　96　　年　　10　　月　　31　　日
                  刑事第四庭審判長法  官  陳弘能
                                  法  官  劉正偉
                                  法  官  曾宗欽
以上正本證明與原本無異。
如不服本判決應於收受本判決後10日內向本院提出上訴書狀；上
訴書狀應敘述具體理由。未敘述上訴理由者，應於上訴期間屆滿
後20日內向本院補提理由書狀（均須按他造當事人之人數附繕本
）。「切勿逕送上級法院」。
                                  書記官　沈茜庭
中　　華　　民　　國　　96　　年　　10　　月　　31　　日
附錄本案論罪科刑法條全文：
毒品危害防制條例第4條第2項:
製造、運輸、販賣第二級毒品者，處無期徒刑或7年以上有期徒
刑，得併科新臺幣7百萬元以下罰金。
